---
title: "Chapter 5: 데이터로 짜는 나의 전략"
subtitle: "미래를 준비하는 실전 로드맵"
---

```{r}
#| label: setup
#| include: false

library(tidyverse)
library(plotly)
library(scales)
library(knitr)
```

## 🎯 지금까지의 여정

우리는 데이터를 통해 다음을 발견했습니다:

✅ IT 일자리는 **지속적으로 증가**  
✅ 인구 감소로 **장기적 기회 확대**  
✅ 하지만 **경쟁도 존재**  
✅ **실력과 전략**이 중요

이제 이 데이터를 바탕으로 **나만의 전략**을 세울 시간입니다!

---

## 🔮 R로 예측하는 2030년

```{r}
#| label: fig-future-prediction
#| fig-cap: "2030년 IT 직종별 수요 예측"

# AI 예측 결과 (실제로는 Prophet, ARIMA 등 사용 가능)
future_demand <- tibble(
  직종 = c('백엔드개발', '프론트엔드', '앱개발', '데이터분석', 
           '정보보안', 'AI/ML엔지니어', '클라우드', 'DevOps'),
  `2024수요` = c(180, 160, 140, 120, 95, 85, 75, 60),
  `2030예측` = c(245, 210, 185, 195, 160, 220, 180, 145),
  증가율 = c(36, 31, 32, 63, 68, 159, 140, 142)
) %>%
  arrange(증가율)

plot_ly(future_demand, 
        y = ~reorder(직종, 증가율), 
        x = ~`2024수요`,
        type = 'bar',
        orientation = 'h',
        name = '2024년',
        marker = list(color = 'lightblue')) %>%
  add_trace(x = ~`2030예측`,
            name = '2030년 예측',
            marker = list(color = 'darkblue')) %>%
  layout(
    title = list(text = '2030년 IT 직종별 수요 예측 (단위: 천명)', font = list(size = 16)),
    xaxis = list(title = '수요 인력'),
    yaxis = list(title = ''),
    barmode = 'group',
    height = 500
  )
```

::: {.callout-tip icon="false"}
## 🚀 미래 유망 직종 Top 3

1. **AI/ML 엔지니어** (+159%)
2. **DevOps 엔지니어** (+142%)
3. **클라우드 엔지니어** (+140%)

하지만! 전통적인 개발 직종도 여전히 수요 ↑
:::

---

## 🗓️ 학년별 로드맵

::: {.panel-tabset}

### 1학년
**목표**: IT 기초 역량 확보

#### 1학기
- ✅ 프로그래밍 언어 1개 집중 (Python/R 추천)
- ✅ HTML/CSS 기초
- ✅ 정보처리기능사 준비

#### 2학기
- ✅ JavaScript 기초 또는 R 심화
- ✅ 간단한 웹사이트 제작
- ✅ GitHub 계정 만들고 코드 올리기

**포트폴리오**: 계산기, 간단한 게임 등 3개 이상

### 2학년
**목표**: 실무 프로젝트 경험

#### 1학기
- ✅ 데이터베이스 (MySQL/PostgreSQL)
- ✅ 프레임워크 학습
- ✅ 팀 프로젝트 참여

#### 2학기
- ✅ 정보처리산업기사 준비
- ✅ 개인 프로젝트 완성 (포트폴리오용)
- ✅ 공모전 참가 고려

**포트폴리오**: 웹 애플리케이션 1개

### 3학년
**목표**: 실전 대비 및 취업

#### 1학기
- ✅ 포트폴리오 고도화
- ✅ 이력서/자소서 작성
- ✅ 모의 면접 연습
- ✅ 원하는 기업 리서치

#### 2학기
- **조기취업**: 기업 지원 및 면접
- **진학 준비**: 심화 학습

**포트폴리오**: 완성도 높은 프로젝트 2-3개

:::

---

## 💡 지역별 맞춤 전략

```{r}
#| label: fig-regional-strategy
#| fig-cap: "지역별 IT 취업 전략"

regional_strategy <- tibble(
  지역 = c('수도권', '광역시', '중소도시'),
  대기업기회 = c(85, 45, 15),
  중소기업기회 = c(70, 85, 90),
  재택근무기회 = c(60, 50, 40)
) %>%
  pivot_longer(cols = -지역, names_to = '기회유형', values_to = '지수')

plot_ly(regional_strategy, 
        x = ~지역, 
        y = ~지수, 
        color = ~기회유형,
        type = 'bar',
        colors = c('#3498db', '#2ecc71', '#e74c3c')) %>%
  layout(
    title = list(text = '지역별 IT 취업 기회 분석', font = list(size = 16)),
    xaxis = list(title = '지역'),
    yaxis = list(title = '기회 지수'),
    barmode = 'group'
  )
```

::: {.callout-note}
## 🗺️ 내 지역 전략

**수도권**: 대기업, 스타트업 기회 많음  
**광역시**: 지역 기반 중견기업 노리기  
**중소도시**: 원격근무 가능 직무 or 이동 고려
:::

---

## 🎓 취업 vs 진학 의사결정

### 즉시 취업이 유리한 경우
- 실무 프로젝트 경험 풍부
- 명확한 커리어 목표
- 경제적 독립 필요
- 실무 경력을 빨리 쌓고 싶음

**장점**: 4년 빠른 경력, 실무 경험, 수입

### 대학 진학이 유리한 경우
- 학문적 깊이를 원함
- 대기업/연구직 희망
- 시간적 여유 있음
- 다양한 경험 원함

**장점**: 학위, 이론적 기반, 네트워크, 높은 초봉

### 절충안: 재직자 전형
- 취업 후 야간/사이버대학
- 회사 지원 받아 학위 취득
- 경력도 쌓고 학위도 획득

---

## 🛠️ 실전 준비 체크리스트

### 포트폴리오 필수 요소

**1. GitHub 프로필**
- 프로필 사진과 소개 작성
- README로 자기소개
- 꾸준한 커밋 기록
- 프로젝트별 상세한 README

**2. 프로젝트 구성**
- 개인 프로젝트 2-3개
- 팀 프로젝트 1-2개
- 각 프로젝트마다 시연 영상/스크린샷
- 사용 기술, 구현 기능 명시

**3. 기술 블로그 (선택)**
- Velog, Tistory, Medium 등
- 학습 내용 정리
- 프로젝트 회고

---

## 🎯 목표 설정 워크시트

::: {.callout-tip icon="false"}
## ✍️ 나의 3년 목표 작성하기

**1학년 말 목표:**
<textarea style="width:100%; height:80px; padding:10px; border:2px solid #ddd; border-radius:5px;" placeholder="예: R/Python 기초 완성, 간단한 웹사이트 3개 만들기, 정보처리기능사 취득"></textarea>

**2학년 말 목표:**
<textarea style="width:100%; height:80px; padding:10px; border:2px solid #ddd; border-radius:5px;" placeholder="예: 풀스택 웹 개발 능력, 팀 프로젝트 완성, 정보처리산업기사 취득"></textarea>

**3학년 (졸업 시) 목표:**
<textarea style="width:100%; height:80px; padding:10px; border:2px solid #ddd; border-radius:5px;" placeholder="예: ○○ 기업 취업, 또는 대학 진학 준비 완료"></textarea>

**구체적인 관심 직종:**
<textarea style="width:100%; height:60px; padding:10px; border:2px solid #ddd; border-radius:5px;" placeholder="예: 백엔드 개발자, 데이터 분석가 등"></textarea>
:::

---

## 📚 추천 학습 리소스

::: {.panel-tabset}

### R/데이터 분석
- **R for Data Science**: https://r4ds.hadley.nz/
- **swirl**: R 내 대화형 학습
- **Tidyverse 공식 문서**
- **ggplot2 튜토리얼**

### 웹 개발
- **생활코딩**: 웹 개발 기초
- **노마드코더**: 실전 프로젝트
- **MDN Web Docs**

### 코딩 연습
- **백준 온라인 저지**: 알고리즘
- **프로그래머스**: 코딩테스트
- **LeetCode**: 글로벌 문제풀이

### 커뮤니티
- **OKKY**: 한국 개발자 커뮤니티
- **생활코딩 커뮤니티**

:::

---

## 🚀 마지막 조언

::: {.callout-important icon="false"}
## 💎 선배 개발자들의 조언

> "처음부터 완벽할 필요 없어요. 일단 시작하고 계속 배우세요."

> "포트폴리오는 양보다 질! 완성도 높은 프로젝트 2-3개면 충분합니다."

> "특성화고 출신이라는 게 약점이 아니라 강점이 될 수 있어요."

> "Git 커밋을 꾸준히 하세요. 그게 여러분의 성장 기록입니다."

> "R을 배우면 데이터 분석 역량이 생깁니다. IT와 데이터 모두 잡으세요!"
:::

---

## 📊 최종 정리

```{r}
#| label: final-summary
#| fig-cap: "우리가 발견한 핵심 인사이트"

summary_data <- tibble(
  발견 = c('IT 일자리\n지속 증가', '청년 인구\n급감', 
           '경쟁 존재\n하지만 기회', '실력 중심\n평가', '계획적 준비\n필수'),
  중요도 = c(95, 90, 75, 85, 80)
)

plot_ly(summary_data, 
        y = ~발견, 
        x = ~중요도,
        type = 'bar',
        orientation = 'h',
        marker = list(
          color = ~중요도,
          colorscale = 'Viridis',
          showscale = TRUE
        ),
        text = ~중요도,
        textposition = 'outside') %>%
  layout(
    title = list(text = '핵심 발견 요약 (중요도 점수)', font = list(size = 16)),
    xaxis = list(title = '중요도'),
    yaxis = list(title = ''),
    height = 400
  )
```

---

## ✨ 마치며

우리는 **KOSIS 데이터**와 **R 분석**을 통해  
인구 변화와 IT 직종의 관계를 탐구했습니다.

**기억해야 할 것:**

✅ 데이터는 거짓말하지 않습니다  
✅ 하지만 데이터 해석은 우리의 몫  
✅ 중요한 건 데이터를 보고 **어떻게 행동하느냐**

---

::: {.callout-note icon="false"}
## 🎓 이 프로젝트를 통해 배운 것

- ✅ KOSIS 데이터 활용 방법
- ✅ R을 활용한 데이터 분석과 시각화
- ✅ 사회 문제와 데이터의 연결
- ✅ 데이터 기반 의사결정

**가장 중요한 것:**  
💡 **데이터로 세상을 읽고, 내 미래를 설계하는 방법**
:::

---

<center style="margin-top: 40px; padding: 30px; background: linear-gradient(135deg, #667eea 0%, #764ba2 100%); border-radius: 15px; color: white;">

## 🚀 여러분의 미래를 응원합니다!

**데이터로 시작해서, 실력으로 증명하세요.**

<p style="font-size: 1.2em; margin-top: 20px;">
화이팅! 💪
</p>

</center>

---

<center>
**[← Chapter 4](chapter4-competition.qmd) | [홈으로](index.qmd) | [About](about.qmd)**
</center>
